臺灣高等法院臺南分院刑事判決　　　　　九十一年度重上更(四)字第二八五號　Ｃ
　　　上　訴　人　臺灣臺南地方法院檢察署檢察官
　　　上　訴　人
　　　即　被　告　甲　○　○
　　　指定辯護人　本院公設辯護人　庚　○　○
右上訴人因被告殺人案件，不服臺灣臺南地方法院八十五年度重訴字第二十九號中華
民國八十五年十二月十二日第一審判決（起訴案號：臺灣臺南地方法院檢察署八十五
年度偵字第二三一五號），提起上訴，經判決後由最高法院第四次發回更審，本院判
決如左：
      主      文
原判決撤銷。
甲○○殺人，累犯，處無期徒刑，褫奪公權終身。
      事      實
一、甲○○曾於民國（以下同）八十年間因竊盜案件，經臺灣臺南地方法院判處有期
    徒刑七月確定，並於八十一年八月八日執行完畢，猶不知悔改。復因其於八十四
    年三月間在臺南市南門城持酒瓶毆打張正雄，而張正雄誤以為係丁○○所為，乃
    於八十四年六月間亦在臺南市南門城砍傷丁○○，嗣三人欲冰釋前隙，甲○○乃
    邀同張正雄共搭計程車於八十五年二月十一日十九時許抵達台南縣永康市○○路
    七十一巷一一二弄十五號丁○○向其女友借住之住宅，相聚飲酒互致歉意，至同
    日十九時四十五分許，三人均有些許醉意，張正雄乃對其本人於八十四年三月間
    曾遭甲○○毆打一事表示不滿，並亮出其隨身攜帶之水果刀一把，甲○○見狀怒
    而奪過水果刀，詎料張正雄竟以雙手將皮衣胸前開襟處，分由左右兩側掀拉開，
    而挺出胸膛，並二度以「你敢殺嗎？」之語刺激甲○○，甲○○怒不可遏，頓萌
    殺人之犯意，即以右手持上開水果刀（其左手第四掌骨曾於八十五年一月二十三
    日車禍而骨折），猛力刺向張正雄左上胸部成三×二×六公分刀刺傷，深及左肺
    上葉，致張正雄失血過多而當場死亡，嗣於同日二十一時二十分許警察據報隨即
    趕赴現場，當場查獲甲○○，並扣得上開水果刀一把（即張正雄所有）。
二、案經臺南縣警察局永康分局移送臺灣臺南地方法院檢察署檢察官偵查起訴。
      理      由
一、上訴人即被告甲○○矢口否認有上揭殺人犯行，並辯稱：張正雄是丁○○殺死的
    ，我不可能殺張正雄，丁○○與張正雄上次結怨，因賠償金額未能協調而發生口
    角衝突，致使丁○○怒而刺殺張正雄，丁○○於警方至現場時係躲在屋外水溝旁
    ，其藏匿處之地上樹葉又留有血跡，顯然係丁○○行兇後沾染死者血液，垂滴或
    拭於藏匿處之樹葉上。又丁○○於原審坦供用報紙包水果刀而破壞刀上指紋，又
    將保特瓶及塑膠酒杯丟棄，其目的在破壞現場，而鄰居戊○○亦證實有聽到丁○○辱張正雄，可見死者非被告所殺，倘本案係我所為，必倉皇逃逸，豈留在現
    場，甚至報案及叫救護車，待警方來捕捉。又案發時我係坐在張正雄左邊，如是
    我行刺，則張正雄之傷必在胸側，而其皮衣必遭刺破，但張正雄之皮衣並無被刺
    破之痕跡。又我的左手掌曾因車禍骨折，迄案發時尚未痊癒，應無能力持刀猛刺
    張正雄致死。再者我有先天心臟病，心律不整，曾在八一四空軍醫院就診，且測
    謊前夕與我弟李宗展整夜喝酒，均足影響測謊之正確性云云。經查：
(一)被害人張正雄於右揭時地左上胸部位被尖刀刺殺一刀，成三×二×六公分刀刺傷
    ，深及左肺上葉而當場失血死亡等情，業據原審法院檢察署檢察官督同法醫師相
    驗明確，製有驗斷書、相驗屍體證明書及勘驗筆錄各一份附於相驗卷可稽（參見
    相驗卷第十五、十八至二十五頁），復有行兇用之水果刀一把扣案可稽。
(二)被害人張正雄全身僅此一處刀刺傷，顯見係一人持刀行刺之甚明，而兇案發生時
    現場有被告甲○○及丁○○二人，該二人迭次於警訊、原審、偵審及本院上訴
    審、本次審理中均互指對方持刀行刺。然查本件兇殺案發生時被害人張正雄係坐
    於上揭住宅廚房之右牆角（其後方及右方均為牆壁阻擋），丁○○與張正雄中間
    有一方形桌面相隔，相對而坐，被告則坐於二人之間，（即丁○○之右前方，張
    正雄之左前方），行刺時各方均站立而無移動位置，已據丁○○與被告迭次一致
    供明在卷（參見本院上訴卷三十三頁背面、第一七一頁背面、本院上更(一)卷八十
    六年九月十一日訊問筆錄、偵查卷第二十三頁正面、警卷第五頁、第十二頁背面
    ），並有被告甲○○所繪製兇案發生時，其與死者張正雄、另丁○○之坐位圖一
    份及兇案現場照片四張附警卷可按（參見上訴卷第四十七頁、警卷第十九、二十
    一、二十五、二十六頁），如係丁○○持刀刺殺張正雄，張正雄尚可向左閃避，
    且二人之間隔一桌面，距離較遠，丁○○縱能勉強刺中張正雄，著力不深，應不
    至一刀深及被害人張正雄肺葉，況中間尚有被告可伸手阻擋。反之如係被告行兇
    持刀刺殺，張正雄則毫無閃避空間，因被告由張正雄左面刺來，張正雄前、後、
    右三方，分別為桌面及牆壁所阻，且被告與被害人相距甚近，得以迅速猛力刺中
    被害人張正雄之要害，而丁○○隔一桌面，在被害人與被告二人之另一側，不能
    有效阻擋。由以上現場被害人張正雄，證人丁○○及被告三人所坐之位置，及被
    害人被刺致命部位等情觀之，被害人張正雄應係被告出手所刺殺，殆無疑義。
(三)再者被告甲○○與丁○○均一致指出被害人張正雄左胸遭刺一刀後並非倒臥地上
    ，而係往後坐在椅子上（參見本院上訴審卷第七十六頁正面、本院上更(一)卷八十
    六年九月二十五日訊問筆錄、原審卷第五十四頁背面及警卷第九頁正面、第十頁
    正面），參以兇案現場照片所示被害人張正雄死亡時確實係坐在其後面椅子，且
    面向被告所坐座位方向，此有上開現場照片四張附警卷可稽。設若係坐於張正雄
    之正前方之丁○○行刺，以上開傷勢深及肺部，兇刀必牢固於張某胸部，尚未拔
    出時，張正雄根本無法移動身體，嗣殺那間拔出兇刀後，張正雄突受此重創必立
    刻以面向丁○○之姿勢往後倒退坐於自己椅子上，衡情被害人張正雄斷無於受重
    創下尚有意將自己身體左移十五度斜向面對被告甲○○座位之方向後，始再往後
    坐於自己椅子，足徵案發時被害人張正雄站立將身體左移十五度斜向面對被告甲○○，而與之爭吵時，被告甲○○始突持上開水果刀行刺被害人張正雄左胸，因
    之被害人張正雄受此重創後倒退坐於自己椅子上時係面向著被告甲○○座位之方
    向，始符合經驗法則。
(四)又被告甲○○雖辯稱：伊曾於八十五年一月二十三日發生車禍，左手第四掌骨骨
    折，案發時根本無能力持刀猛刺張正雄等語，並提出臺灣省立臺南醫院診斷證明
    書二份附本院卷以證，然參以被告於本院調查時供承稱：張正雄在所穿皮衣暗袋
    內有放一把水果刀，我將之拿下放在我前面桌子上等語（參見本院八十六年九月
    十一日訊問筆錄），另證人丁○○於偵查中及本院上訴審審理中證稱：被害人張
    正雄與被告甲○○拉扯時，甲○○從死者身上摸到水果刀，當時我怕甲○○會殺
    張正雄，我就叫甲○○把刀子拿給我，但甲○○不要，第一次要刺下時，我有阻
    止他說「不要在家裡不行啦！萬一鬧出人命來，我住在這裡怎麼辦」，但第二次
    就刺下去等語（參見本院上訴卷第三十七頁背面、第一四七頁、偵查卷第二十二
    頁背面），又於警訊及本院上訴審審理中證稱：甲○○係以右手持水果刀刺殺張
    正雄的等語（參見本院上訴卷第七十六頁正面、第一四七頁背面、警卷第五頁正
    面），仍無解於被告非以骨折之左手而係以右手持水果刀順勢同向刺及被害人張
    正雄之左前胸甚明。
(五)又被害人張正雄遭刺時係著厚重之皮上衣，斯時其係站立，則該皮衣必因重量往
    下伸直而遮住被害人前胸受刺之部位，按理被告以水果刀刺之，必穿透該皮上衣
    ，始能刺及其左胸受創部位，然被害人之皮上衣並無遭刺破損之痕跡，有上開照
    片附警卷足稽。惟查被告於本院調查中陳稱：死者遭刺前係以雙手攤開皮衣，並
    說「給你刺」等語（參見本院八十六年九月十一日訊問筆錄），參諸證人丁○○
    於偵查中證稱：甲○○邀張正雄來我家，有談及上次李某傷害張某之事，二人發
    生口角，張正雄就站起來，並說「你敢嗎」，甲○○就說「你以為我不敢」，第
    二次又這樣，甲○○就刺過去等語（參見偵查卷第五頁背面、第二十二頁背面）
    ，堪認被害人張正雄於遭刺前係二次以「你敢殺嗎」之語挑釁被告，衡情斯時被
    害人以雙手將皮衣胸前開襟處，分由左右兩側掀拉開而挺出胸膛，再以上開口語
    挑釁，乃屬事理之常，被告與證人丁○○所述上開情節有合之處，因之被害人
    將皮衣攤開後，被告始持水果刀刺其左胸，則該皮衣當然未被刺及而無破損，此
    事實尚難執為對被告有利認定之依據。
(六)本案經台灣省政府警務處刑事警察大隊鑑識人員對丁○○及被告進行測謊，詢以
    ：「案發當天，你有無拿刀刺殺張正雄」？丁○○答：「沒有」。經分析顯示並
    無不實反應，反之，被告對同一問題雖亦答稱：「沒有」。但經分析則顯示呈不
    實反應，此有該大隊八十五年九月十日省刑大鑑字第七五二八號鑑驗通知書一紙
    附卷（附偵查卷第六九頁）可資參證。被告雖辯稱：「其於測謊前夕，與其弟整
    夜喝酒，於測驗時生理狀況極差，被告曾有心律不整，亦影響測謊鑑驗之正確性
    ，凡此有證人李宗展可證，並聲請訊問證人李宗展」。然查證人李宗展係被告之
    胞弟，其證言難免迴護被告，況該證人證稱；「當晚喝酒到二、三點鐘」被告供
    稱：「喝到快天亮」，顯屬兩歧，其證言即無可採。而被告與丁○○在台南縣警
    察局永康分局進行測試係在八十五年八月十九日下午二點四十五分鐘以後，此有
    檢察官訊問筆錄（見偵查卷第六十六頁）及上開鑑驗通知書（見上卷第六十九頁
    ）可按。被告係於是日上午十時經拘提到案後羈押，亦有拘票及訊問筆錄可稽（
    見同上卷第六十頁至六十二頁），被告縱於測試前夕喝酒，至是日下午鑑驗時，
    歷時應在六小時以上，與鑑驗之正確性，自無影響，所謂喝酒致心律不整，亦屬
    空言無據。且受測人先經測前晤談後，並經PO  LYGRAPH儀器以S.C.T檢測生理反
    應情形後，採C.Q.T.M.Q.T．及S.A.T等法比對測試分折結果為被告對案發當天有
    無拿刀刺殺張正雄？被告所答「沒有」，呈不實反應。是被告此項辯解，自無足
    取。又被告另辯稱：伊曾患心臟病而有心律不整，曾至空軍八一四醫院急診，此
    會影響上開測謊之正確性等語，然查空軍八一四醫院現已改為國軍八一四醫院，
    該醫院並無被告就診紀錄，已據該醫院於八十六年九月二十五日以濟商表(一)字
    第一五六五號函函覆本院在卷足稽。況上開刑事警察大隊鑑識人員於上揭時地實
    施測試時，曾就被告案發當天之生理及心理狀況於測試前予以調查，又正式測試
    前，為了解被告生理狀況是否適合進行測試，乃先以模擬中性卡片數字刺激測驗
    法（The Stimulation Card test ）檢測其生理反應情形後，始進行有關本案問
    題之詢問測試，故本案係採嚴謹控制之標準程序進行測試，有關測謊鑑驗結果殆
    無疑義。此有上開刑事警察大隊於八十六年九月十八日以省刑大鑑字第三九七
    四九號函檢附被告之測試前調查及測謊結果效度與信度之文獻回顧資料等函覆本
    院附卷足稽。因之，上開測謊結果與本院上述認定相符，益徵被告確有刺殺被害
    人張正雄無訛。
(七)又被告自承非受丁○○邀約前往上開住宅，而係路上遇到被害人張正雄受其要求
    一同前往等情（參見本院八十六年九月十一訊問筆錄及被告於八十六年九月五日
    提出答辯狀附本院卷），且丁○○亦表示並無事先叫被告甲○○帶死者來其住處
    （參見偵查卷第五十三頁背面）。被告並辯稱：丁○○與死者張正雄有兩次刀械
    衝突，我是前往當和事佬，應無任何動機及理由刺殺張正雄等語（參見本院上訴
    卷第四十九頁背面）。雖證人即被害人之弟丙○○於警訊及偵查中證稱：我哥哥
    張正雄過去曾與綽號「鳳梨」丁○○打架兩次，第一次係去年即八十四年三月份
    左右在南市南門城睡覺時遭丁○○持刀殺傷，第二次是於八十四年六月份左右丁○○又持刀前往台南市南門城欲殺我哥哥，遭我哥哥張正雄奪下刀子，黃某反
    遭張正雄殺傷等語（參見警卷第一頁、相驗卷第十六頁背面），而事實上丁○○
    確實有於八十四年六月間遭被害人張正雄殺傷，且曾在省立台南醫院住院治療而
    積欠醫藥費一萬餘元，此有上開醫院八十六年二月一日八十六南醫歷字第四七九
    號函文一份附卷可稽（參見本院上訴卷第六十三頁），惟查證人丁○○迭次於警
    偵審訊中一再指證稱：甲○○邀張正雄今十一日到達我暫住處主要是對上次（指
    八十四年六月間）殺傷我的事道歉，因八十四年三月間在臺南市南門城，甲○○
    傷害張正雄，係用酒瓶打的，張正雄以為是我打他的，就在八十四年六月間拿刀
    殺傷我，所以要向我道歉。他們有談起上次傷害之事，二人就發生口角，甲○○
    就刺殺張正雄一刀等語（參見警卷第四頁背面、第六頁背面、偵查卷第五頁背面
    、第二十二頁背面、本院上訴卷第一四六頁背面、本院八十六年九月二十五日訊
    問筆錄），且衡諸證人丙○○上述證詞，被害人張正雄既遭丁○○持刀殺傷於前
    ，思圖報復始奪刀砍殺丁○○於後，揆諸常情，被害人張正雄應無於案發當日前
    往就丁○○遭伊殺傷之事向丁○○表示道歉之理。足徵證人丁○○所指張正雄前
    受被告持酒瓶打傷而誤係伊予以打傷，始持刀殺傷伊，十一日是前來向伊道歉等
    情，應足採信。
(八)再者，衡諸經驗法則，被告甲○○若前未有持酒瓶打傷張正雄，而令張正雄誤以
    為係丁○○所為，致丁○○因而遭張正雄殺傷，而有所牽涉，應斷無未經丁○○
    要求，而主動邀張正雄前往丁○○之宅和解，益證證人丁○○於本院前次審指稱
    ：案發時張正雄與被告甲○○發生口角，甲○○說以前在南門城是他殺的，是他
    傷過張正雄，看要怎麼辦‧‧‧，他們有發生拉扯，‧‧‧當時我害怕甲○○會
    殺他‧‧‧等語（參見本院上訴卷第一四六頁背面、第一四七頁正面），應合乎
    事實，足予採取。由此足見被告邀同被害人張正雄前往找丁○○，尚非充當「和
    事佬」，實係三人間互有前隙，擬予談和冰釋彼此間之舊仇甚明。且與上述所認
    定刺殺情節相互勾勒亦足見被告係因不堪被害人張正雄重提遭其打傷之事，一再
    以「你敢殺我時」之語挑激，而一時動怒萌意行刺，至為灼然，設若被告係基於
    仇殺，衡諸常理斷不可能僅行刺被害人一刀即罷手可證。又被告陳稱：張正雄前
    砍殺丁○○，業經判刑有期徒刑五年等語，然此係其個人片面之詞，難予採取。
    蓋經本院前次審調取刑案資料查註紀錄表並無張正雄犯殺人未遂或傷害等案經判
    處有期徒刑在案，有台灣高等法院台南分院檢察署刑案資料查註紀錄表一份附卷
    可稽（參見上訴卷第五十八頁），然此不影響本院上述認定被害人張正雄於八十
    四年六月間確實有砍傷丁○○成傷之事實。
(九)再查證人即管區台南縣警察局永康分局大灣派出所警員乙○○在原審證稱：「當
    時我在值班：：有個男人打電話來報案，他沒說他姓名，只有說復興路七十一巷
    發生打架事情，我就通知線上警網去處理」等語（見原審卷第二十二頁），又證
    人即該所警員黃振華於原審及重上更（三）審、另與證人即該所警員邱春明在上
    訴審結證稱：「當時我們在線上巡邏，接到值班通報說復興路七十一巷某處有打
    架糾紛，我們趕到現場，見到死者是坐椅子上，及被告甲○○，他（指甲○○）
    伏在桌上，不知是假寐還是在睡覺，我們問他發生什麼事？他說他喝酒醉了，什
    麼都不知道，救護人員比我們先到，救護人員對我們說，這個人可能已斷氣了，
    我們有問甲○○，死者是誰殺的，他推說什麼都不知道，他也未說死者是丁○○
    殺的，亦未講殺人的人已經跑掉這話‧‧‧」各等語（見原審卷第二十二頁反面
    及本院重上更（三）字卷第八十四頁、上訴字卷第一四一頁、第一四二頁反面、
    第一四五頁正面），並一致證稱：「現場有整理過，看不出來有血跡」（見上訴
    字卷第一五０頁），而被告亦復供承：「是我報警的及叫救護車」云云，設被害
    人張正雄係丁○○所殺死，被告既向警方報案，於警員黃振華、邱春明抵達現場
    處理時，為何不向該二證人陳明張正雄係丁○○所殺？推說什麼都不知道，經
    該二證人一再追問張正雄為何人所殺？被告仍復一再推說不知道，顯見被告自始
    即擬狡賴卸責。被告先於上訴審辯稱：「（問：當警員到現場問你是怎麼一回事
    時，你為何稱不知道？）我是說不是我的事情，不是說不知道」、「（問：你既
    然沒有酒醉，也沒有睡覺，何以兩位警察到場後，你不告訴他們死者是丁○○殺
    的呢？）有的，我向刑事警員說人從後面跑了」，然諸此均為警員黃振華、邱春
    明當庭予以否認（以上均見上訴字卷第一四三頁反面、第一四四頁正面），於是
    法官接著問：你講這句話是問什麼人講的？被告則答稱：也不知道是救護人還是
    警員等語（見上訴字卷第一四四頁正面），足見被告刻意閃躲問題，有意隱瞞事
    實至明，被告後又改稱：我有向到場警員黃振華、邱春生說「鳳梨」（指丁○○
    ）殺的人，從屋外跑去了等語（見上訴字卷第一四九頁正面），再改稱：「（問
    ：你是向什麼人說人是「鳳梨」殺的，兇手從後門跑了？）我不知道先向救護人
    員，還是向他們（指到兇案現場警員黃振華、邱春生）講的，或是向刑事人員講
    的，記不得了」等語（見上訴字卷第一五三頁正面），前後所辯不一，已令人滋
    疑，則其辯稱：「曾向救護人員說明張正雄是丁○○所殺」等語，已難遽予採信
    。況查救護人員較二位警員黃振華、邱春明先抵達現場，並告知張正雄可能已斷
    氣了，並無指明係何人所為，而刑事人員簡進忠與吳巡官到現場時被告及丁○○
    已互指對方係兇手，另刑警葉志芳到現場時被告及丁○○已遭帶回警局，已據證
    人黃振華、邱春明、簡進忠、葉志芳證述明確在卷（見上訴字卷第一五三頁正面
    、上更（二）字卷第七十四頁反面、第七十五頁正面），且為被告所供認，並供
    承：「證人黃振華、邱春明到場係著制服」則被告當知應向警員陳明死者張正雄
    係何人所殺，豈有向救護人員報告之理？死者張正雄如非被告所殺，豈有於警員
    一再詰問被告「死者為何人所殺？」均推說什麼都不知之理？而案發時到兇案現
    場之救護人員，據台南縣警察局永康分局九十一年六月二十四日永警刑字第０九
    一００一六五一二號函稱：案發時抵達現場救護車為永康市○○路其達醫院（現
    更名為三友醫院）救護車，該醫院表示已無當時救護車相關資料（含當時救護人
    員資料）等語，有該函文一份附本院此次審卷足稽，復據該分局小隊長葉志芳到
    庭證稱：當時永康（分局）沒有救護車，都叫外面的救護車，所以不知救護人員
    是那一家等語（見本院九十一年十一月十二日審判筆錄），是本院已如上述認定
    被告此辯解不足採，且事實上無法傳訊該救護人員附此敘明。由上，益徵被告飾
    詞狡辯，圖嫁禍於丁○○至明。
(十)又證人丙○○於偵查中已證稱：張正雄昨天（指案發當日即八十五年二月十一日
    ）晚上六時半到我妹妹那裡，我妹妹趕他趕快回家睡覺等語（參見相驗卷第十六
    頁面），而證人即丁○○上開暫住處鄰居戊○○於警訊中證稱：我兒子己○○能
    聽但不會講話，我問我兒子己○○，他指時鐘在十九時四十五分，有聽到隔壁廚
    房（指丁○○暫住處）有哀叫聲音（叫一大聲），後就沒有聲音，隔壁的人在今
    晚十一日十九時進入屋內就沒有人出去，我係今晚二月十一日晚二十時十分返回
    家中，約十分鐘後進入浴室洗澡聽到隔壁有一男子（指丁○○）說「幹你娘」、
    「衝三小」（台語幹什麼之意）可能係另一男子，有吵聲，約有二、三句，
    是警方帶回調查那兩名男子（指被告甲○○及丁○○），我洗澡聽到聲後約一
    分鐘就有人開鐵門出去等語（參見警卷第二、三頁），又於本院此次審調查時證
稱：（問：你在警訊中有說過，你兒子己○○能聽但不會講話，在案發當天你有
    問你兒子，他有指時鐘表示晚上七時四十五分有聽到隔壁發出哀叫一大聲，之後
    再沒聽到聲音了，是否？）那是警察在我家製作筆錄時，我兒子（指己○○）有
    指時鐘表示的等語（見本院九十一年十一月二十八日訊問筆錄），而證人己○○
    亦證稱：（問：案發當天晚上七時四十五分有無聽到隔壁有一哀叫聲？）有（以
    點頭作答）等語（見本院九十一年十一月二十八日訊問筆錄），參諸被告於本院
    上訴審審理中供稱：丁○○係開鐵門跑到屋後水溝旁躲藏等語（參見上訴卷第一
    四四頁正面），可知證人戊○○、己○○上開證詞與事實合。再參以證人丁○○於本院上更（一）審調查中證稱：張正雄被刺一刀，說胸口痛等語（參見本院
    上更（一）字卷第五十七頁反面），可見張正雄遭刺時並非立即死亡，則其發出
    哀叫聲，應可理解。且被告與丁○○均稱渠等案發後身上均無受傷，足見證人己○○上述聽到哀叫聲，顯係被害人張正雄遭刺時所發出，應足認定。從而，綜上
    被告及證人所述之情節，互參佐證，即知被害人係於兇案發生當日晚上六時半離
    開其妹妹住處後，與被告於同日晚上七時抵達丁○○處，而本案兇殺發生時間係
    同日晚上七時四十五分許，應堪認定。是則，被告與丁○○所指稱被告與張正雄
    係當日晚上八時許抵達，被害人張正雄係於同日晚上九時三十分許遭刺殺等情與
    事實不符，難予採取。又查哀叫聲與以語句相罵聲，一般人在客觀經驗上本極易
    區別辨明，證人己○○於案發時記憶自較清晰，當可辨明，其於案發當日警察在
    其家製作筆錄時，既有指時鐘表示該晚七時四十五分有聽到隔壁發出一哀叫聲，
    自堪採信，則其於本院此次審調查中嗣改證稱：叫聲係相罵的聲音，不是哀叫的
    聲音等語（見本院九十一年十一月二十八日訊問筆錄），顯係事後畏事之虛詞，
    無足採取。
(十一)又證人戊○○於當日晚上八時二十分許洗澡時始聽到丁○○口出「幹你娘」、
    「衝三小」時，斯時顯係張正雄已遭刺殺後，丁○○對被告埋怨何以在其暫住處
    行兇或二人處理現場之意見未合所出之口語，並非係丁○○對張正雄有所不滿而
    發，亦堪認定。又被告於案發當日晚七時四十五分許行刺被害人張正雄已如上述
    所認定。參以證人即案發最初抵達現之警員黃振華、邱春明於本院第一次審審理
    時證稱：現場在我們到達以前有刻意整理過，自廚房出來的通道地面上，還有濕
    濕的樣子等語（參見上訴卷第一百五十一頁），可知案發當晚自被害人張正雄遭
    行刺時即晚上七時四十五分許起，至被告報警即同日晚九時二十分許，被告與丁○○顯然逗留在兇案現場，將現場犯罪證予以處理，雖證人即台南縣警察局永
    康分局大灣派出所警員乙○○於第一審法院審理中亦陳證稱：「當時我在值班，
    約在十點之後，有個男人打電話來報案．．．，又有說復興路七十一巷某處有打
    架事件，我就通知線上警網去處理」等語（見一審卷第二十二頁），惟依相驗卷
    第二頁所附之相驗件初步調查報告表上所載報案時間則為同晚九時二十分向警方
    報案，本院應以相驗件所載報案時間即當日晚上九時二十分為準，而警員乙○○
    所證稱於當晚十時之後始報案，應係有誤，則被告於案發後應未立即打電話報警
    ，又被告雖案發後未立即打電話報警，應係認為可自行處理之故，迨發現被害人
    張正雄已死亡，始認為事態嚴重而予報警處理所致，又本件係由丁○○整理現場
    ，致其鞋子沾有血跡，惟該處係丁○○之住處，家中發生兇殺案，地上留有血跡
    應予清除，此乃一般人之觀念，凡此均不足為被告甲○○有利之認定，況被告甲○○於警員據報趕到現場時，假裝喝醉酒，推稱不知發生何事，應係畏罪心虛所
    致，若係本件係丁○○所為，被告甲○○當時即可告知處理之警員，何以未告知
    ，迨事後再將此兇殺推給丁○○，顯係欲替其脫罪所為之卸責行為。
(十二)再按丁○○因處理現場沾上血跡而在其躲藏屋外水溝旁地上之樹葉亦沾到血跡
    ，及其將兇刀以報紙包上，並將盛米酒之寶特瓶、塑膠杯拿到屋外丟棄而不棄置
    在屋內垃圾桶，此乃處理現場必然之現象，尚難執此作為被告有利認定之依據。
    從而扣案之兇刀雖經台南縣警察局永康分局於案發時進行採取指紋，並未發現指
    紋，無法比對，有卷附該分局八十五年三月四日永警刑字第二○六六號函（見偵
    查卷第三六頁）可按，又扣案染有血跡之樹葉，與射有抽取丁○○及被告血液之
    紗布上之血跡，作鑑驗及比對血液之DNA送請法務部調查局檢驗結果：一、被告
    之血跡紗布其血型為Ｂ型血型，DNA基因為１．１；４型。二、丁○○之血跡紗
    布，其血型為Ｏ型，DNA基因為４；４型。三、送驗證物：樹葉一袋，有人血存
    在，其血型為Ｏ型血型，惟因腐敗，無法驗出具DNA型別。有該局八十六年四月
    十七日發技(四)字第八六○二七三一五號函及陸(四)字第八六○一四七八九號檢
    驗通知書附卷可證，均無礙於本院如上所述認定被告甲○○為本案之兇手。
(十三)又本件案發時僅被告甲○○、丁○○及另死者張正雄三人在場，被告甲○○推
    稱係丁○○殺的，丁○○則信誓稱係甲○○殺的，並有被告與丁○○於八十五年
    二月十一日二十三時三十分在永康分局對質之錄音一捲及譯文附卷足稽（見偵字
    第二二一五號、第七十、七十一頁）又本院分別於八十九、八十九年十月九日調
    查中對被告甲○○及另丁○○二人當面告以「你們二人如果說謊，將來良心永遠
    都不安」，丁○○即時反應說「人不是我殺，我相信死者不會來找我，會找殺他
    的甲○○」等語，被告甲○○則沒有反應，並有本院八十九年十月二日、八十九
    年十月九日調查筆錄附卷足稽，若依一般人尚未加思索之時所為之即時反應狀態
    以觀，丁○○上開即時之反應「人不是我殺，我相信死者不會來找我，會找殺他
    的人甲○○」等句，應係出自內心真實之反應，而被告甲○○未有即時反應之
    辯解，更足認本件確係被告甲○○將張正雄殺死後為了脫罪而欲嫁禍給丁○○無
    訛。
(十四)又經原審、本院上訴審及本院重上更(三)審勘驗結果，雖發現丁○○右手掌大拇
    指基部有舊傷痕，右手背則無傷痕情形，有傷痕圖一份在卷足稽（見原審卷第五
    十四頁正面、本院上訴卷第九十七頁、重上更(三)字卷第八十八頁），而經本院上
    訴審函詢八十四年六月丁○○所稱被張正雄所殺傷情形，經省立台南醫院於八十
    六年二月一日函覆其受傷情形，手部部分僅『右手背外傷』，當時並無右手掌大
    拇指基部之傷痕云云（見本院上訴審卷第六十三頁），惟丁○○屢稱該傷痕係八
    十四年六月間遭張正雄所殺傷並曾住院（即於八十四年六月五日因傷住於台南醫
    院）（見原審卷第五十四頁正面），並於本院此次審稱：傷痕本來案發前就有，
    案發時傷已經好了等語（見本院九十一年十一月十二日審判筆錄），參以丁○○
    右手掌大拇指基部若係於案發時係新傷痕，則於警偵訊筆錄上捺指印或簽名時，
    必為製作筆錄之警員或檢察官發現而作進一步偵訊，並載明警偵筆錄，惟警偵訊
    筆錄並無此事實之記載，況檢察官於八十五年二月十二日、同年月二十三日偵訊
    被告及丁○○時已注意及其等二人身上有無受傷情事，此觀檢察官訊問被告左手
    為何受傷？被告答稱：（八十五年）一月二十三日車禍左手骨頭斷裂等語（見偵
    字第二二一五號卷第七頁反面），另訊問丁○○：你或甲○○有沒有受傷？丁○○答稱：都沒有等語（見同上卷第二十三頁正面），設若丁○○身上有新傷痕，
    檢察官應無不作進一步訊問之可能，因之，堪認丁○○右手掌大拇指基部係屬舊
    傷痕，應與本案無關，應堪認定。又本案之兇刀係單刃之水果刀，其刀刃後端套
    有木製刀柄，兩者連接處雖刀刃後端面之寬度有超出刀柄約一公分，然並非刃部
    自較不銳利，此有照片一幀在卷足稽（見警卷第十八頁），依被告與丁○○均供
    係右手握該刀行刺，衡情不論係正握或反握，於用力行刺及被害人左上胸部位，
    握刀柄之右手因慣性原理必同行刺方向往前滑，但因人肉組織及胸骨有相當硬度
    ，難免阻隔刀刃之深入而使該刀刃產生反作用力，致右手虎口（正握時）或手掌
    底部與該刀刃後端面之寬度超出刀柄約一公分部位碰觸，因之，縱使行刺者因此
    受傷，亦僅右手虎口或手掌底部位受傷而已，不可能造成右手掌大拇指基部之傷
    痕，況僅刺一刀，而現場並未發生激烈之衝突，不可能持刀者會自傷及手部，益
    徵丁○○右手掌大拇指基部之傷痕，難執為認定丁○○即為兇手之依據，亦即被
    告甲○○當時雙手虎口及拇指雖無受傷痕跡，亦無解於其本件殺人之犯行。依上
    述，丁○○之右手掌大拇指基部之傷痕應係八十四年六月間遭張正雄殺傷所致，
    而非本件所引起，因而省立台南醫院於八十六年二月一日函覆當時丁○○受傷情
    形，手部部分僅『右手背外傷』等情，是否當時係右手掌大拇指基部之傷而誤載
    所致，惟此亦難認為被告甲○○有利之證據。
(十五)再就本案案情詳為分析，死者張正雄身上僅左上胸部成三×二×六公分一處刀
    刺傷致死，顯見係一人持刀下手，而兇案發生現場有丁○○及被告等二人，是否
    有渠等一人下手，另一人予以協力共犯（如一人抓住死者，供另一人行刺）：此
    情形如係屬實，因殺人係屬重罪，衡諸情理，丁○○或被告應無願意平白獨自擔
    起此罪責，況渠等自警訊、偵查及迭次審訊均互指對方獨自行刺，於檢察官偵查
    之初採信被告之詞而將丁○○收押，另將被告飭回，此時，衡情丁○○必對被告
    心生不滿，應會供出共犯之情，然丁○○仍直指係被告一人行兇，嗣經檢察官進
    行測謊，被告呈現不實反應，丁○○則否，因此檢察官將被告以殺人罪起訴，丁○○則予釋放，後經原審、本院上訴審均判處有期徒刑十五年；本院上更（一）
    、重上更（三）審均改判無期徒刑，被告歷經此多次偵審不利之起訴處分及判決
    ，亦必對丁○○心生極大不滿，亦理應會供出共犯之實情才是，然渠等二人仍直
    指對方一人行兇，顯非情理之常，參以本院復查無積極證據足證丁○○及被告等
    二人有共犯本案之情事，附此敘明。
(十六)綜上所述，被告甲○○上開所辯，顯係事後圖卸刑責之詞，不足採取。其事證
    明確，犯行洵堪認定。
二、核被告所為，係犯刑法第二百七十一條第一項之殺人罪。被告曾犯竊盜罪，經原
    法院判處有期徒刑七月確定，於八十一年八月八日執行完畢，有臺灣臺南地方法
    院檢察署刑案資料查註紀錄表附卷可稽，其於受有期徒刑執行完畢後，五年內又
    犯本件有期徒刑以上之罪，係屬累犯，依法應加重其刑，惟就法定刑為死刑、無
    期徒刑部分，依法不得加重。
三、原審認被告之罪證明確，因予論罪科刑，並量處有期徒刑十五年，固非無見，惟
    原判決認定本案犯罪時間係案發當日即八十五年二月十一日二十一時三十分許，
    與本院依據鄰人戊○○指證聽到被害人張正雄哀叫一大聲之時間係同日十九時四
    十五分許，因而認定被害人張正雄斯時係遭被告行刺左胸一刀而發出哀叫聲，從
    而本案犯罪時間係同日十九時四十五分許，非原判決所認定之同日二十一時三十
    分許甚明，原審就此似有誤會而有所未洽。被告上訴意旨空言否認犯罪，猶執前
    詞指摘原判決不當，雖為無理由。惟公訴人上訴意旨認被告殺人後猶飾詞狡辯，
    毫無悔意，並圖嫁禍於人，惡性重大，原審僅處以有期刑十五年，量刑顯屬過輕
    而指摘原判決不當，則為有理由，且原判決又有上揭可議之處，自應由本院將原
    判決撤銷改判。爰審酌被告之素行，犯罪之動機、目的、僅因受被害人之言語挑
    釁而一時怒火難抑，突萌殺意而行刺被害人一刀致斃命、及其犯罪猶飾詞狡卸，
    毫無悔意等情，改量處被告如主文第二項所示之刑，並依法宣告褫奪公權終身。
    扣案之水果刀一把，雖係被告供犯罪所用之物，但非違禁物，亦非被告所有，爰
    不併予宣告沒收。
據上論斷，應依刑事訴訟法第三百六十九條第一項前段、第三百六十四條、第二百九
十九條第一項前段、刑法第二百七十一條第一項、第四十七條、第三十七條第一項，
判決如主文。
本案經檢察官許仲瑩到庭執行職務。
中    華    民    國      九十一      年      十二      月    十七      日
                                  臺灣高等法院臺南分院刑事第五庭
                                      審判長法官  鄭    文    肅
                                            法官  黃    三    哲
                                            法官  王    浦    傑
右正本證明與原本無異。
如不服本判決，應於判決送達後十日內向本院提出上訴狀，其未敘述理由者並應於提
出上訴狀後十日內向本院補提理由書（應附繕本)。
                                      法院書記官  蔡    振    豐
中    華    民    國      九十一      年      十二      月    十八      日
附錄法條：
刑法第二百七十一條第一項：殺人者，處死刑、無期徒刑或十年以上有期徒刑。
